臺灣高等法院民事判決
110年度上易字第132號
上  訴  人    Ａ女      
兼  上一人
法定代理人    Ａ女之父  
              Ａ女之母  
共      同
訴訟代理人    林柏裕律師
被上訴人      甲男      
兼  上一人
法定代理人    甲男之母  
並兼上一人  
訴訟代理人    甲男之父  
上列當事人間請求侵權行為損害賠償事件，上訴人對於中華民國
109年11月12日臺灣桃園地方法院109年度訴字第1534號第一審判
決提起上訴，本院於110年3月30日言詞辯論終結，判決如下：
    主      文
一、原判決關於駁回上訴人後開第二至十項之訴部分，暨訴訟費
    用之裁判均廢棄。
二、被上訴人甲男、甲男之父應連帶再給付上訴人Ａ女新臺幣貳
    拾萬元，及自民國一百零九年七月十八日起至清償日止，按
    年息百分之五計算之利息。
三、被上訴人甲男、甲男之母應連帶再給付上訴人Ａ女新臺幣貳
    拾萬元，及自民國一百零九年七月十八日起至清償日止，按
    年息百分之五計算之利息。
四、上開二項所命給付，如任一被上訴人為給付，其他被上訴人
    於其給付金額之範圍內，免給付義務。
五、被上訴人甲男、甲男之父應連帶再給付上訴人Ａ女之父新臺
    幣壹拾萬元，及自民國一百零九年七月十八日起至清償日止
    ，按年息百分之五計算之利息。
六、被上訴人甲男、甲男之母應連帶再給付上訴人Ａ女之父新臺
    幣壹拾萬元，及自民國一百零九年七月十八日起至清償日止
    ，按年息百分之五計算之利息。
七、上開二項所命給付，如任一被上訴人為給付，其他被上訴人
    於其給付金額之範圍內，免給付義務。
八、被上訴人甲男、甲男之父應連帶再給付上訴人Ａ女之母新臺
    幣壹拾萬元，及自民國一百零九年七月十八日起至清償日止
    ，按年息百分之五計算之利息。
九、被上訴人甲男、甲男之母應連帶再給付上訴人Ａ女之母新臺
    幣壹拾萬元，及自民國一百零九年七月十八日起至清償日止
    ，按年息百分之五計算之利息。
十、上開二項所命給付，如任一被上訴人為給付，其他被上訴人
    於其給付金額之範圍內，免給付義務。
十一、其餘上訴駁回。
十二、第一、二審訴訟費用由被上訴人連帶負擔十分之七，餘由
      上訴人負擔。
    事實及理由
壹、程序方面：
　　按刑法第221條至第229條、第332條第2項第2款、第334條第
    2款、第348條第2項第1款及其特別法之罪，為性侵害犯罪防
    治法所稱之性侵害犯罪。而行政機關、司法機關及軍法機關
    所製作必須公示之文書，不得揭露被害人之姓名、出生年月
    日、住居所及其他足資識別被害人身分之資訊，性侵害犯罪
    防治法第2條第1項、第12條第2項分別定有明文。又依兒童
    及少年福利與權益保障法第69條第1項第4款、第2項規定，
    行政機關及司法機關所製作必須公開之文書，除前項第3款
    或其他法律特別規定之情形外，亦不得揭露足以識別少年保
    護事件之當事人或被害人兒童及少年身分之資訊。上訴人Ａ
    女為刑法第227條第2項性侵害犯罪及少年保護事件之被害人
    ，被上訴人甲男為少年保護事件之當事人，依前揭規定，本
    院不得揭露兩造及其親屬之真實姓名及住所等足以識別其身
    分之資訊，爰以當事人欄所載代號稱之，合先敘明。
貳、實體方面：
一、上訴人起訴主張：甲男知悉Ａ女為未滿14歲之人，竟於民國1
    09年5月17日晚間，在位於桃園市○○區○○街000巷00弄0號2樓
    之住處內，先後對Ａ女為猥褻及性交行為，侵害Ａ女之自由權
    、貞操權，使Ａ女受有精神上痛苦，並侵害Ａ女父母基於父母
    對未成年子女之親子關係所生身分法益，情節重大，爰依民
    法第184條第1項前段、第187條第1項、第195條第1 項前段
    及第3項等規定，求為命被上訴人連帶賠償Ａ女 慰撫金（下
    同）100萬元本息、連帶賠償Ａ女父母各50萬元本息之判決等
    語。
二、被上訴人則以：上訴人請求之賠償金額過高，伊等無資力負
    擔等語置辯。
三、原審為上訴人一部勝訴、一部敗訴之判決，即判命：①甲男
    、甲男之父連帶給付Ａ女10萬元，及自109年7月18日起至清
    償日止，按年息5%計算之利息、②甲男、甲男之母連帶給付Ａ
    女10萬元，及自109年7月18日起至清償日止，按年息5% 計
    算之利息、③上開二項所命給付，如任一被上訴人為給付，
    其他被上訴人於其給付金額之範圍內，免給付義務、④甲男
    、甲男之父連帶給付Ａ女之父5萬元，及自109年7月18日起至
    清償日止，按年息5%計算之利息、⑤甲男、甲男之母連帶給
    付Ａ女之父5萬元，及自109年7月18日起至清償日止，按年息
    5%計算之利息、⑥上開二項所命給付，如任一被上訴人為給
    付，其他被上訴人於其給付金額之範圍內，免給付義務、⑦
    甲男、甲男之父連帶給付Ａ女之母5萬元，及自109年7月18日
    起至清償日止，按年息5%計算之利息、⑧甲男、甲男之母連
    帶給付Ａ女之母5萬元，及自109年7月18日起至清償日止，按
    年息5%計算之利息、⑨上開二項所命給付，如任一被上訴人
    為給付，其他被上訴人於其給付金額之範圍內，免給付義務
    ，另駁回上訴人其餘之訴。上訴人不服提起上訴，聲明為：
    ①原判決不利於上訴人部分廢棄；②甲男、甲男之父連帶再給
    付Ａ女90萬元，及自109年7月18日起至清償日止，按年息5%
    計算之利息、③甲男、甲男之母連帶再給付Ａ女90萬元，及自
    109年7月18日起至清償日止，按年息5%計算之利息、④上開
    二項所命給付，如任一被上訴人為給付，其他被上訴人於其
    給付金額之範圍內，免給付義務、⑤甲男、甲男之父連帶再
    給付Ａ女之父45萬元，及自109年7月18日起至清償日止，按
    年息5%計算之利息、⑥甲男、甲男之母連帶再給付Ａ女之父45
    萬元，及自109年7月18日起至清償日止，按年息5%計算之利
    息、⑦上開二項所命給付，如任一被上訴人為給付，其他被
    上訴人於其給付金額之範圍內，免給付義務、⑧甲男、甲男
    之父連帶再給付Ａ女之母45萬元，及自109年7月18日起至清
    償日止，按年息5%計算之利息、⑨甲男、甲男之母連帶再給
    付Ａ女之母45萬元，及自109年7月18日起至清償日止，按年
    息5%計算之利息、⑩上開二項所命給付，如任一被上訴人為
    給付，其他被上訴人於其給付金額之範圍內，免給付義務、
    ⑪願供擔保請准宣告假執行。
四、按因故意不法侵害他人之權利者，負損害賠償責任；無行為
    能力人或限制行為能力人，不法侵害他人之權利者，以行為
    時有識別能力為限，與其法定代理人連帶負賠償責任，為民
    法第184條第1項前段、第187條第1項所明定。查上訴人主張
    甲男為限制行為能力人，其明知Ａ女未滿14歲，利用Ａ女身心
    發展未臻成熟，無性自主決定能力，故意不法侵害Ａ女貞操
    與性自主權，及Ａ女父母基於父母關係之身分法益等情，為
    被上訴人所不爭執（見原審卷第146頁），而Ｂ男在行為時雖
    為限制行為能力人，但具有識別能力，其並因前開行為觸犯
    刑法第227條第2項之罪，遭原法院少年法庭以109年度少護
    字第535號裁定諭知訓誡在案，嗣本院109年度少侵抗字第16
    號裁定認原裁定有應調查之證據未予調查之違誤而將之撤銷
    ，發回原法院少年法庭重行審理並詳為調查，亦有各該裁定
    足憑（見原審卷第75-77、91-92、59-61頁）。甲男顯係故
    意不法侵害上訴人之權利，上訴人自得依前引規定，訴請甲
    男與其父母連帶賠償其等所受損害。
五、次按不法侵害他人之身體、健康、名譽、自由、信用、隱私
     、貞操，或不法侵害其他人格法益而情節重大者，被害人
    雖 非財產上之損害，亦得請求賠償相當之金額；前二項規
    定， 於不法侵害他人基於父、母、子、女或配偶關係之身
    分法益 而情節重大者，準用之，民法第195條第1項、第3項
    亦著有 規定。查Ａ女主張其貞操及性自主權受甲男不法侵害
    ，因此 受有精神上痛苦，已造成其在校行為異常且有自殘
    之舉動，業據提出學校老師傳送予Ａ女之母之對話記錄為憑
    （見原審卷第33頁），且為被上訴人所不爭執，堪信屬實。
    而Ａ女父母對Ａ女有保護及教養之權利義務（參見民法第1084
    條第2項規定），此為父母對未成年子女因親子關係所生之
    身分法益即親權，Ａ女遭逢受甲男不法侵害之事件，其父母
    所受之痛苦誠難以言喻，且其等不僅須較平時付出更多之心
    力，更因送Ａ女就醫而支出較高之保護教養費用，不論從精
    神或物質而言，均已對保護及教養之實施造成額外之負擔或
    支出，堪認Ａ女父母基於父母關係之身分法益受損而情節重
    大，其等與Ａ女俱得依上規定，請求被上訴人連帶賠償慰撫
    金。又法院於酌定慰撫金數額時，應斟酌加害人與被害人雙
    方之身分、資力與加害程度，及其他各種情形核定之（最高
    法院51年台上字第233號號判例意旨參照）。而Ａ女目前為學
    生，其父母均為大學畢業，父親在桃園電子公司上班、母親
    則在日本工作；甲男目前待業中，其父親從事圍籬工作，母
    親在工廠上班等情，除據兩造陳明在卷（見本院卷第78頁）
    ，並有稅務電子閘門財產所得調件明細表在卷可佐（見原審
    個資卷第71-92、95-114頁）。本院審酌兩造之社會地位、
    經濟狀況相去不遠，及依前述少年法庭裁定所載，甲男非以
    強制手段對Ａ女為猥褻行為等一切情狀，認Ａ女及其父、母依
    序請求被上訴人連帶賠償慰撫金30萬元、15萬元、15萬元，
    應屬適當；上訴人逾前開範圍之請求，非有理由。 
六、按數人負同一債務，明示對於債權人各負全部給付之責任者
    ，為連帶債務；無前項之明示時，連帶債務之成立，以法律
    有規定者為限，民法第272 條定有明文。又不真正連帶債務
    係謂數債務人具有同一目的，本於各別之發生原因，對債權
    人各負全部給付之義務，因債務人中一人為給付，他債務人
    即應同免其責任之債務，最高法院89年度台上字第2240號判
    決意旨可資參考。甲男之父、母依民法第187條第1項前段規
    定，固應與甲男負連帶賠償責任，惟其等彼此間無應負連帶
    責任之明文規定，而屬不真正連帶債務關係。準此，被上訴
    人分別各應負全部給付之義務（部分連帶），如其中一人為
    給付，他人於給付範圍內即應免除給付義務。
七、末按給付無確定期限者，債務人於債權人得請求給付時，經
    其催告而未為給付，自受催告時起，負遲延責任。其經債權
    人起訴而送達訴狀者，與催告有同一之效力；遲延之債務，
    以支付金錢為標的者，債權人得請求依法定利率計算之遲延
    利息；應付利息之債務，其利率未經約定，亦無法律可據者
    ，週年利率為5%，民法第229條第2項、第233條第1項前段、
    第203條分別定有明文。查本件為侵權行為損害賠償之債，
    無確定給付期限，而本件起訴狀繕本係於109年7月17日送達
    甲男之父母，此觀送達證書即明（見原審卷第45、47頁）可
    稽，上訴人自得請求被上訴人加給自109年7月18日起算之法
    定遲延利息。
八、綜上所述，上訴人依民法第184條第1項前段、第187條第1項
    、第195條第1項、第3項等規定，請求：①甲男、甲男之父連
    帶給付Ａ女30萬元，及自109年7月18日起至清償日止，按年
    息5%計算之利息、②甲男、甲男之母連帶給付Ａ女30萬元，及
    自109年7月18日起至清償日止，按年息5%計算之利息、③上
    開二項所命給付，如任一被上訴人為給付，其他被上訴人於
    其給付金額之範圍內，免給付義務、④甲男、甲男之父連帶
    給付Ａ女之父15萬元，及自109年7月18日起至清償日止，按
    年息5%計算之利息、⑤甲男、甲男之母連帶給付Ａ女之父15萬
    元，及自109年7月18日起至清償日止，按年息5%計算之利息
    、⑥上開二項所命給付，如任一被上訴人為給付，其他被上
    訴人於其給付金額之範圍內，免給付義務、⑦甲男、甲男之
    父連帶給付Ａ女之母15萬元，及自109年7月18日起至清償日
    止，按年息5%計算之利息、⑧甲男、甲男之母連帶給付Ａ女之
    母15萬元，及自109年7月18日起至清償日止，按年息5%計算
    之利息、⑨上開二項所命給付，如任一被上訴人為給付，其
    他被上訴人於其給付金額之範圍內，免給付義務，為有理由
    ，應予准許；逾此部分之請求，為無理由，不應准許。從而
    原審就上開應准許部分，為上訴人敗訴之判決，尚有未洽，
    上訴論旨指摘原判決此部分不當，求予廢棄改判，為有理由
    ，爰由本院廢棄改判如主文第二至十項所示。至於上訴人之
    請求不應准許部分，原審為上訴人敗訴之判決，並駁回其假
    執行之聲請，經核並無不合，上訴意旨指摘原判決此部分不
    當，求予廢棄改判，為無理由，應駁回此部分之上訴。又本
    件所命被上訴人給付之金額，未逾150萬元，於本院判決後
    即告確定，並無為假執行宣告之必要，附此敘明。
九、本件事證已臻明確，兩造其餘之攻擊或防禦方法及所用之證
    據，經本院斟酌後，認為均不足以影響本判決之結果，爰不
    逐一論列，附此敘明。
十、據上論結，本件上訴為一部有理由、一部無理由，爰判決如
    主文。
中　　華　　民　　國　　110 　年　　4 　　月　　20　　日
                  民事第十一庭  
                      審判長法  官  李慈惠
                            法  官  趙雪瑛
                            法  官  陳婷玉
正本係照原本作成。
本件正本關於被隱蔽人之身分資料係依兒童及少年福利與權益保
障法第69條第2項、性侵害犯罪防治法第12條第2項規定隱蔽之。
兩造均不得上訴。
中　　華　　民　　國　　110 　年　　4 　　月　　20　　日

  　　　　　　　　　　　　　書記官  張永中